【裁判字號】    97,交抗,177
【裁判日期】    970229
【裁判案由】    聲明異議
【裁判全文】
臺灣高等法院臺中分院刑事裁定         97年度交抗字第177號
抗 告人 即
原處分機關  交通部公路總局臺中區監理所彰化監理站
法定代理人  潘金昌
相  對  人
即受處分人  甲○○
上列抗告人因受處分人違反道路交通管理處罰條例聲明異議案件
，不服臺灣彰化地方法院中華民國97年1月29日所為裁定（96年
度交聲字第1149號），提起抗告，本院裁定如下：
    主    文
抗告駁回。
    理    由
一、抗告意旨略以：受處分人甲○○前經警舉發酒後駕車，酒精
    濃度超過規定標準違規，抗告人處以罰鍰並吊扣其職業連結
    車駕駛執照。嗣後受處分人經警舉發無照駕駛違規，抗告人
    處以罰鍰並吊銷其駕駛執照，惟經受處分人異議，原審法院
    撤銷該處分，爰依法提起抗告等語。
二、按汽車駕駛人飲用酒類後，其吐氣所含酒精濃度超過每公升
    0.25毫克，不得駕車；駕駛汽車經測試檢定酒精濃度超過標
    準，處汽車駕駛人罰鍰1萬5千元以上6萬元以下，並當場移
    置保管該汽車及吊扣駕駛執照1年，道路交通安全規則第114
    條第2款、道路交通管理處罰條例第35條第1項第1款分別定
    有明文。惟道路交通管理處罰條例第68條業於94年12月14日
    修正，並自95年3月1日施行，修正後規定：「汽車駕駛人，
    因違反本條例及道路交通安全規則之規定，受吊銷駕駛執照
    處分時，吊銷其持有各級車類之駕駛執照。」刪除「吊扣或
    」等三字，立法說明乃因舊法將違法或違規駕駛人所持有各
    級車類之駕駛執照一併吊扣或吊銷，過於苛酷，對人民工作
    及生活影響甚鉅，故為上開修正。是依前開修正後第68條規
    定，受吊扣駕駛執照處分時，僅能吊扣違規當時所駕車類之
    駕駛執照，不得吊扣駕駛人持有各級車類駕駛執照甚明。
三、按道路交通安全規則第61條第1項第1款規定，汽車駕駛人取
    得高一級車類之駕駛資格者，應換發駕駛執照，並准其駕駛
    較低級車類之車輛，已領有聯結車駕駛執照者，得駕駛小型
    車。本件受處分人前因酒後駕駛自用小客車，經依法吊扣其
    小客車駕駛執照，惟因道路交通安全規則對於汽車駕駛執照
    之管理，採取一照原則，受處分人領有最高級之職業聯結車
    駕駛執照，致無較低級車類之小客車駕駛執照可供吊扣，原
    處分機關乃於執行上揭吊扣受處分人駕駛執照處分時，逕予
    吊扣其職業聯結車駕駛執照。惟此種執行方式係源於道路交
    通安全規則關於「一照原則」之駕駛執照管理問題，要不能
    因執行困難或法規漏洞，即置立法修正通過之條文不予遵守
    適用，遽擴張解釋認本件前開吊扣處分係吊扣受處分人之全
    部種類駕駛執照。是以，上開吊扣處分雖未限定所應吊扣之
    駕駛執照種類，惟揆諸道路交通管理處罰條例第68條修正意
    旨，其吊扣之駕駛執照應僅限受處分人之小客車駕駛執照。
    次按道路交通管理處罰條例第21條之1第1項第7款固規定：
    「汽車駕駛人駕駛聯結車、大客車、大貨車，有下列情形之
    一者，汽車所有人及駕駛人各處4萬元以上8萬元以下罰鍰，
    並當場禁止其駕駛：七駕駛執照吊扣期間駕車。」惟揆諸前
    開說明，解釋該條規定意旨時，應解釋為「駕駛執照吊扣期
    間駕駛『須領有該等級駕駛執照』之車輛」，方屬適法，若
    將之擴張解釋為任一等級之駕駛執照經吊扣，即不得駕駛所
    有車輛，顯然即與道路交通管理處罰條例第68條規定之修法
    意旨相悖，而有違上開修法目的。從而，受處分人僅小客車
    駕駛執照經吊扣，職業聯結車駕駛執照未經吊扣，則其駕駛
    營業大客車，要難認該當於道路交通管理處罰條例第21條之
    1第1項第7款之違規。
四、原處分機關未審酌新修正之法律規定，逕對受處分人裁處罰
    鍰6萬元及吊銷駕駛執照1年，於法不合，受處分人異議為有
    理由，原審法院撤銷原處分，另為不罰之諭知，核無違誤。
    抗告人仍執陳詞提起抗告，並無理由，應予駁回。
五、據上論結，應依道路交通案件處理辦法第26條，刑事訴訟法
    第412條，裁定如主文。
中    華    民    國    97    年    2     月    29    日
            刑事第十庭    審判長法  官  林  照  明
                                法  官  郭  瑞  祥
                                法  官  林  欽  章
上列正本證明與原本無異。
不得再抗告。
                                書記官  許  哲  禎
中    華    民    國    97    年    2     月    29    日


司法院資訊處製作；財團法人民間司法改革基金會備份。
